【裁判字號】    89,易,341
【裁判日期】    890229
【裁判案由】    偽造文書
【裁判全文】
臺灣臺中地方法院刑事判決                          八十九年度易字第三四一號
    公  訴  人  臺灣臺中地方法院檢察署檢察官
    被      告  甲○○
右列被告因偽造文書案件，經檢察官提起公訴（八十八年度偵緝字第一０五九號），
本院判決如左：
    主  文
甲○○連續偽造署押，足以生損害於公眾及他人，處有期徒刑肆月，如易科罰金，以
參佰元折算壹日。扣案如附表一、二所示偽造「周虹妏」之署押（包括簽名拾陸次及
指印貳拾肆枚）均沒收。
    事  實
一、甲○○曾於民國八十六年間因違反肅清煙毒條例等案件，經本院判決應執行有期
    徒刑二年二月，嗣上訴台灣高等法院台中分院，經該院於八十七年二月二十六日
    判決上訴駁回確定，後經台灣台中地方法院檢察署通知執行未到，於八十七年六
    月八日發佈通緝在案。甲○○仍不知悔悟，先於八十八年一月二十九日上午十時
    許，在台中縣大里市○○路九十四巷三弄十三號與陳春鵬、謝式圳共同為台中縣
    警察局霧峰分局警員查獲涉嫌施用毒品安非他命及海洛因，並扣得安非他命毛重
    ０點三公克，經臺灣臺中地方法院檢察署檢察官訊問後命其限制住居，又於八十
    八年十月二十日上午八時十分許，在台中縣太平市○○○街六號前，復因施用毒
    品安非他命等案件為台中縣警察局霧峰分局坪林派出所警員逮捕。甲○○為隱匿
    通緝犯身分及逃避刑責，竟基於偽造署押之概括犯意，前後二次連續冒用其表妹
    「周虹妏」之名義應訊，先於（一）、１八十八年一月二十九日上午十時許，在
    台中縣警察局霧峰分局警員所製作違反社會序秩維護法案件現場記錄二份之行為
    人欄、帶案保管物品所有人欄及在場人欄上，偽造「周虹妏」之簽名六次及按捺
    指印六枚；２並接續於同日下午一時五十分許，在同一警局警員所製作偵訊（調
    查）筆錄二份之被訊問人欄上，偽造「周虹妏」之簽名二次（該筆錄一式二份，
    以複寫製作，故第二份筆錄亦複製有「周虹妏」之簽名一次，連同第一份筆錄之
    簽名共二次）及按捺指印二枚；３繼於同日同時在同一警局委託鑑驗尿液代號與
    真實姓名對照表三份之備考欄上，偽造「周虹妏」之簽名三次及按捺指印三枚；
    ４再接續於同日下午七時五十分許，在台灣台中地方法院檢察署檢察官訊問筆錄
    之受訊人欄上，偽造「周虹妏」之簽名一次；５嗣經台中地方法院檢察署檢察官
    訊問後命限制住居時，接續在限制住居具結書具結人欄上，偽造「周虹妏」之簽
    名一次及按捺指印一枚，足以生損害於周虹妏之名譽及刑事偵查、審判之正確性
    。（二）、甲○○復承前揭冒用「周虹妏」名義之概括犯意，再於１八十八年十
    月二十日上午八時十分許，在台中縣警察局霧峰分局坪林派出所警員所製作違反
    社會秩序維護法案件現場記錄之行為人欄上，偽造「周虹妏」之簽名一次及按捺
    指印一枚；２又接續於同日上午八時二十分許，在同一分局新平派出所警員所製
    作偵訊（調查）筆錄之被訊問人欄上，偽造「周虹妏」之簽名一次及按捺指印七
    枚；３復於同日上午八時四十分許，在同一分局新平派出所警員所製作偵訊（調
    查）筆錄之被訊問人欄上，偽造「周虹妏」之簽名一次及按捺指印四枚，足以生
    損害於周虹妏之名譽及刑事偵查、審判之正確性。嗣經周虹妏本人出庭應訊及台
    中縣警察局霧峰分局刑事組訊問後，始發現上開甲○○冒名應訊情事。
二、案經台灣台中地方法院檢察署檢察官自動檢舉偵查起訴。
    理  由
一、訊據被告甲○○對於右揭事實均坦承不諱，並經被害人周虹妏於偵訊時陳述明確
    ，又本院受理八十八年度毒聲字第一七一三號被告「周虹妏」聲請觀察勒戒案件
    時，將卷附被告於警、偵訊時冒名偽造之「周虹妏」筆跡及所採指紋，與周虹妏
    本人經傳喚到庭時於偵訊筆錄所為之簽名及當庭採得之指紋，函請法務部調查局
    比對二者之簽名及指紋是否相符，經比對結果，認二者均迥不相同，此有該局八
    十八年六月七日（８８）陸（二）字鑑定通知書一份在卷足憑，再經台灣台中地
    方法院檢察署將卷內被告指紋卡，函請內政部警政署刑事警察局就前揭指紋卡與
    該局檔案指紋比對結果，確認被告指紋與周虹妏本人之指紋不同，與該局檔案中
    之甲○○（女、民國○○○年○月○日生、住台中縣大里市○○里○村路四十三
    巷九號、身分證統一編號：Ｚ000000000號）指紋相符，此亦有該局八
    十八年七月十九日刑紋字第六六一九二號函附八十八年七月十九日局紋字第六八
    三號鑑定書一份在卷可稽，故本件顯係被告甲○○冒用周虹妏之名義應訊無訛。
    此外，復有違反社會秩序維護法案件現場記錄、偵訊（調查）筆錄、委託鑑驗尿
    液與真實姓名對照表、訊問筆錄及限制住居具結書等件附卷可按，堪認被告之自
    白與事實相符。本件事證明確，被告之犯行應堪認定。
二、核被告所為，係犯刑法第二百十七條第一項偽造署押罪。按行為人就同一犯罪構
    成事實，以單一行為之數個舉動接續進行，以實現一個犯罪構成要件，侵害同一
    法益，雖接續犯於犯罪行為完畢之前，其各個舉動與該罪之構成要件相符，但行
    為人主觀上係以其各個舉動僅為全部犯罪行為之一部，而客觀上，亦僅認係實施
    一個犯罪，是以僅成立上一個罪名（最高法院七十一年台上字第二八三七號判例
    可資參照）。本件被告先後於八十八年一月二十九日及同年十月二十日二次為警
    查獲時，均冒用周虹妏之名義應訊，其分別前後多次偽造簽名及按捺指印之行為
    ，均係為隱匿真實身分，利用同一之機會，其時間密接，侵害法益亦屬同一，該
    二次中多次偽造署押行為，自各係本於單一犯意而接續為之，應有接續犯之實質
    上一罪關係，故應分別論以一個偽造署押罪。被告所為上揭二次偽造署押犯行，
    時間緊接，方法相同，觸犯構成要件相同之罪，顯係基於概括犯意為之，為連續
    犯，依刑法第五十六條規定，以一罪論，並加重其刑。又被告於八十八年十月二
    十日上午八時二十分許，在台中縣警察局霧峰分局新平派出所警員所製作之偵訊
    （調查）筆錄上，偽造「周虹妏」之簽名一次及按捺指印七枚之犯行，雖未據公
    訴人提起公訴，然該部分與公訴人所訴被告於同日所為偽造「周虹妏」署押之犯
    罪事實，具有接續犯之實質上一罪關係，應為起訴效力所及，本院自得併予審究
    ，附此說明。另按對於未發覺之罪自首而接受裁判者，減輕其刑，固為刑法第六
    十二條前段所明定，惟自首以對於未發覺之罪投案而受裁判為要件，如案已發覺
    ，則被告縱有投案陳述自己犯罪之事實，亦只可謂為自白，不能認為自首。再裁
    判上一罪，其一部分犯罪既已因案被發覺，雖在檢察官或司法警察官訊問中被告
    陳述其未發覺之部分犯罪行為，並不符合刑法第六十二條之規定，不應認有自首
    之效力（最高法院二十六年上字第四八四號判例及七十三年度第二次刑事庭會議
    決議（二）可資參照）。本件被告雖於本院審理時供稱：在八十八年十月二十日
    被查獲那次，於製作警訊筆錄後，即主動向刑事組警員坦承除該次筆錄外，亦曾
    於八十八年一月間冒「周虹妏」之名義應訊，而八十八年一月間被查獲那次並沒
    有人知道其冒名應訊之事等語。但查被告於八十八年一月二十九日第一次因涉嫌
    施用毒品為警查獲並冒用「周虹妏」之名義應訊後，即當場採集尿液送台中縣衛
    生局鑑定，經鑑定結果係呈甲基安非他命及嗎啡陽性反應，故由本院於八十八年
    三月二十九日以八十八年度毒聲字第一七一三號裁定「周虹妏」送觀察、勒戒，
    該裁定嗣經周虹紋本人於八十八年四月六日提起抗告，經本院將卷附被告於警、
    偵訊時冒名偽造之「周虹妏」筆跡及所採指紋，與周虹妏本人經傳喚到庭時於偵
    訊筆錄所為之簽名及當庭採得之指紋，函請法務部調查局比對結果，認二者均迥
    不相同，嗣經台灣台中地方法院檢察署將卷內被告指紋卡，函請內政部警政署刑
    事警察局就前揭指紋卡與該局檔案指紋比對結果，確認被告指紋與周虹妏本人之
    指紋不同，與該局檔案中甲○○（女、民國○○○年○月○日生、住台中縣大里
    市○○里○村路四十三巷九號、身分證統一編號：Ｚ000000000號）指
    紋相符，而台中縣警察局霧峰分局及台灣台中地方法院檢察署分別於八十八年七
    月十八日及同月二十一日收受該局之鑑定結果等事實，有本院八十八年度毒聲字
    第一七一三號觀察、勒戒裁定、周虹妏抗告狀、法務部調查局鑑定通知書、內政
    部警政署刑事警察局函及鑑定書各乙份在卷足憑，足認具有偵查犯罪權機關之台
    中縣警察局霧峰分局及台灣台中地方法院檢察署分別於八十八年七月十八日及同
    月二十二日即已確知本件被告偽造署押之犯行。又被告基於概括犯意，連續偽造
    署押，應以一罪論，屬於裁判上一罪，已如前述，從而，犯罪事實之一部既已在
    八十八年七月間被發覺，被告縱有於同年十月二十日陳述自己其他部分之犯罪事
    實，依前揭說明，應不符合刑法第六十二條之規定，而不認有自首之效力，自不
    得減輕其刑，併此敘明。爰審酌被告犯罪之動機係在逃避自己之刑責，惟其行為
    導致被冒名人有受刑事追訴之虞，對社會秩序及國家刑罰權之妨害非輕，惟念及
    其係因煙毒案通緝中，又遭警查獲其施用毒品犯行，為規避刑責，方冒用他人名
    義應訊，人情之常，堪可理解，又其因一時失慮致罹法網，犯後已能坦承犯行，
    知所悔悟等一切情狀，量處如主文所示之刑，並諭知易科罰金之折算標準。末查
    被告除偽造「周虹妏」之簽名外並按其指印，因該指印同為代表冒用之意，作用
    及效力與簽名無異，且簽名、捺印係出於同一偽造署押之犯意，是其所按指印雖
    係本人之指印，仍屬偽造之署押，故如附表一、二所示偽造「周虹妏」之署押（
    包括簽名十六次及指印二十四枚），均應依刑法第二百十九條規定宣告沒收之。
據上論斷，應依刑事訴訟法第二百九十九條第一項前段，刑法第五十六條、第二百十
七條第一項、第四十一條、第二百十九條，罰金罰鍰提高標準條例第一條前段、第二
條，判決如主文。
中        華        民        國    八十八    年    二    月    二十九  日
                                    臺灣臺中地方法院刑事第六庭
                                            法  官  張  靜  琪
右正本證明與原本無異。
如不服本判決，應於判決送達後十日內向本院提出上訴狀，上訴於臺灣高等法院臺中
分院（須附繕本）。
                                            書記官
中        華        民        國    八十九    年    二    月    二十九  日
附錄本案論罪法條：
刑法第二百十七條
偽造印章、印文或署押，足以生損害於公眾或他人者，處三年以下有期徒刑。
附表一：
一、台中縣警察局霧峰分局刑事組於八十八年一月二十九日上午十時許製作之違反社
    會秩序維護法案件現場記錄二份上，偽造「周虹妏」簽名六次及指印六枚（台灣
    台中地方法院檢察署八十八年度偵字第三六三二號卷第六頁、第二十一頁）。
二、台中縣警察局霧峰分局刑事組於八十八年一月二十九日下午一時五十分許製作之
    偵訊（調查）筆錄二份上，偽造「周虹妏」簽名二次（該筆錄一式二份，以複寫
    製作，故第二份筆錄亦複製有「周虹妏」之簽名一次，連同第一份筆錄之簽名共
    二次）及指印二枚（同上卷第十八頁、第十九頁）。
三、台中縣警察局霧峰分局刑事組於八十八年一月二十九日下午一時五十分許製作之
    委託鑑驗尿液代號與真實姓名對照表三份上，偽造「周虹妏」之簽名三次及指印
    三枚（同上卷第七頁、第二十三頁、第三十八頁）。
四、台灣台中地方法院檢察署於八十八年一月二十九日下午七時五十分許製作之訊問
    筆錄上，偽造「周虹妏」之簽名一次（同上卷第三十頁）。
五、台灣台中地方法院檢察署於八十八年一月二十九日下午七時五十分許製作之限制
    住居具結書上，偽造「周虹妏」之簽名一次及指印一枚（同上卷第三十三頁）。
附表二：
一、台中縣警察局霧峰分局坪林派出所於八十八年十月二十日上午八時十分許製作之
    違反社會秩序維護法案件現場記錄之行為人欄上，偽造「周虹妏」之簽名一次及
    指印一枚（台灣台中地方法院檢察署八十八年度偵字第二一五五四號卷）。
二、台中縣警察局霧峰分局新平派出所於八十八年十月二十日上午八時二十分許製作
    之偵訊（調查）筆錄上，偽造「周虹妏」之簽名一次及指印七枚（同上卷）。
三、台中縣警察局霧峰分局新平派出所於八十八年十月二十日上午八時四十分許製作
    之偵訊（調查）筆錄上，偽造「周虹妏」之簽名一次及指印四枚（同上卷）。


司法院資訊處製作；財團法人民間司法改革基金會備份。
